最高法院刑事判決　　　　　　一○○年度台上字第三二一一號
上　訴　人　蘇信雄
選任辯護人　莊信泰律師
上列上訴人因違反毒品危害防制條例案件，不服台灣高等法院台
南分院中華民國九十九年三月十七日第二審判決（九十八年度上
訴字第一二五九號，起訴案號：台灣台南地方法院檢察署九十八
年度偵字第九八九二、一０七二九號），提起上訴，本院判決如
下：
    主  文
上訴駁回。
    理  由
一、販賣第二級毒品罪部分：
按刑事訴訟法第三百七十七條規定，上訴於第三審法院，非以判
決違背法令為理由，不得為之。是提起第三審上訴，應以原判決
違背法令為理由，係屬法定要件。如果上訴理由書狀並未依據卷
內訴訟資料，具體指摘原判決不適用何種法則或如何適用不當，
或所指摘原判決違法情事，顯與法律規定得為第三審上訴理由之
違法情形，不相適合時，均應認其上訴為違背法律上之程式，予
以駁回。本件上訴人蘇信雄上訴意旨略以：(一)由證人羅富男在原
審證言，可見並無原判決附表（下稱附表）編號1、3所認定羅富
男向上訴人拿取第二級毒品安非他命及與周忠毅合資購買之事，
原判決僅以周忠毅前後不一之陳述，遽認上訴人犯行，顯缺乏補
強證據。羅富男並無毒品前科，如羅富男知道周忠毅欲購買毒品
，豈會介入他人毒品交易而自陷於危險中，足見羅富男不知周忠
毅去上訴人處之意圖。原判決先認毒品之交易是重罰之行為，後
又認無毒品前科之羅富男於民國九十八年六月十四日與周忠毅合
資購買毒品，理由前後矛盾。一個無毒品前科之人會與周忠毅一
起購買毒品，並不合乎經驗法則，(二)胡嘉麟於九十八年七月十日
警詢時先否認有向上訴人買毒品，雖其後又翻供稱有向上訴人買
，然後者與原判決認定之犯罪事實無涉，其先前警詢陳述顯對上
訴人有利，原判決未說明不採之理由，亦屬理由不備。(三)原判決
既將第一審判決關於上訴人無罪之部分撤銷，改判諭知上訴人幫
助施用第二級毒品罪刑，而維持第一審關於販賣第二級毒品部分
之科刑判決，自仍屬數罪併罰案件於同一判決內為諭知之科刑判
決，原判決疏未定其應執行之刑，有判決不適用法則之違法。(四)
原審對於周忠毅、胡嘉麟之台灣高等法院前案紀錄表並未依法提
示，有應於審判期日調查之證據未予調查之違法，並侵害上訴人
之辯護人辯護權之正當行使。(五)原判決引周忠毅、胡嘉麟之台灣
高等法院之前案紀錄表認定上訴人有販賣安非他命予彼等，卻又
認定如原判決附表編號6部分，胡嘉麟之尿液檢驗報告僅能證明
上訴人有交付安非他命予胡嘉麟及胡嘉麟確有施用安非他命之行
為，不能認定上訴人有販賣安非他命予胡嘉麟，理由前後相互矛
盾。(六)綜合周忠毅於警詢、偵查及第一審之陳述，其於警詢時僅
稱於九十八年六月六日、十四日分別在上訴人住處外向上訴人購
買安非他命，於偵查時則稱同年月十日及十七日均有買到安非他
命；另於警詢時稱同年月六日係其親自向上訴人購買安非他命，
於第一審卻稱係羅富男代其至上訴人住處外購得安非他命，於原
審更翻供稱是與上訴人合資購買安非他命，不無瑕疵可指。(七)原
判決所引通訊監察譯文，內容並無言及買賣毒品之種類、數量、
價金等事項，其內容亦可能蘊含借款甚或借安非他命數量之意，
非必指係販毒。至周忠毅之前案紀錄表僅能證明上訴人有交付安
非他命予周忠毅及周忠毅有施用安非他命之行為，不能憑此認定
上訴人有販賣安非他命之事實。行動電話亦不能證明上訴人有販
賣安非他命予周忠毅。(八)胡嘉麟於警詢時否認向上訴人購買安非
他命，於偵查時改稱有向上訴人購買，於原審又稱當日撥打電話
給上訴人是要向上訴人借錢云云，供詞前後矛盾。原判決雖引用
通訊監察譯文、胡嘉麟之前案紀錄表、扣案之行動電話等作為補
強證據，然均不足以達到令人確信為真實之程度，原判決有證據
上理由不備之違法云云。惟查原判決依憑周忠毅、胡嘉麟之證言
，扣案之0000000000號行動電話一支（含ＳＩＭ卡）
，卷附第一審勘驗筆錄，行動電話通聯紀錄、通訊監察書及通訊
監察譯文，周忠毅、胡嘉麟之台灣高等法院被告前案紀錄表等證
據資料，資以認定上訴人有原判決事實欄所記載之犯罪事實，因
而維持第一審論處上訴人販賣第二級毒品五罪刑之判決，駁回上
訴人該部分在第二審之上訴，已詳述其依憑之證據及認定之理由
。並對於上訴人矢口否認有何販賣第二級毒品犯行，辯稱：伊與
周忠毅、胡嘉麟均係合資向「大胖」或「彬仔」購買安非他命，
因伊與「大胖」及「彬仔」較熟識，故均由伊出面向「大胖」或
「彬仔」購買，購回後再與周忠毅或胡嘉麟平分施用，並非伊販
賣安非他命予周忠毅、胡嘉麟，伊不知道周忠毅、胡嘉麟為何要
指述伊販賣毒品云云。經綜合調查證據之結果，認不可採，已在
判決內詳予指駁，所為論述，核與卷證資料相符，從形式上觀察
，並無違背法令之情形。按認事採證、證據之取捨及證據證明力
之判斷，俱屬事實審法院之職權，苟無違背證據法則，自不能指
為違法。又供述證據前後，雖稍有參差或互相矛盾，事實審法院
非不可本於經驗法則斟酌其他證據作合理之比較定其取捨，從而
供述證據之一部認為真實者予以採取，並非證據法則所不許。原
判決係依憑周忠毅於偵查、第一審，及胡嘉麟於偵查時證稱各於
附表編號1至4及附表編號5 所示之時、地向上訴人購買新台幣（
下同）二千元或一千元之安非他命等語，第一審勘驗胡嘉麟偵訊
過程之錄影光碟結果，認胡嘉麟於偵查時之證言係出於自由意志
無訛，並有通訊監察書、通訊監察譯文，及周忠毅、胡嘉麟之台
灣高等法院前案紀錄表佐證，而認定上訴人犯行。就周忠毅歷次
證述購毒之細節雖有些微差異，惟關於重要情節之證述前後大致
相符，尚難認其陳述有何瑕疵；胡嘉麟於第一審翻供所稱九十六
年六月二十三日係打電話向上訴人借錢云云，如何係受壓力而為
迴護上訴人之詞；羅富男於原審所為有利於上訴人之證言，如何
與周忠毅於原審所言不同，且不合常情，而不足採信；均已在理
由內詳細說明，核無違背證據法則之情形，係屬原審採證認事之
職權行使，不容上訴人任意指摘。再原判決尚依據上訴人持用之
0000000000號行動電話、第一審勘驗筆錄，通訊監察
書、通聯紀錄及通訊監察譯文，周忠毅、胡嘉麟之台灣高等法院
被告前案紀錄表等證據，認定上訴人之犯行，並非單憑周忠毅、
胡嘉麟之供述認定上訴人之犯行。對於上開行動電話及通聯紀錄
、通訊監察譯文等如何足以佐證上訴人之犯行，亦在理由內詳加
論述，並無上訴意旨所指理由不備或矛盾情形。至原審審判長於
審理時，固漏未提示周忠毅、胡嘉麟之台灣高等法院前案紀錄表
供上訴人及其辯護人辨認，而欠嚴謹；但除去上開前案紀錄表，
仍無礙於本件犯罪事實之認定，仍不得執為上訴第三審之適法理
由。另原判決固漏未就販賣第二級毒品及幫助施用第二級毒品罪
宣告刑定應執行刑，但因幫助施用第二級毒品部分不得上訴於第
三審法院，其上訴不合法（詳如後述），本院自無從就販賣第二
級毒品及幫助施用第二級毒品部分定其定執行之刑，應俟販賣第
二級毒品部分確定後，由檢察官聲請原審法院裁定各罪所應執行
之刑。上訴人所為原判決未諭知執行刑之指摘，亦不得據為合法
之上訴理由。上訴意旨未依據卷證資料，具體指摘原判決如何違
背法令，置原判決之論敘於不顧，仍執陳詞為事實上之爭辯，並
對原審採證認事之職權行使，任意指摘，難謂已符合首揭法定上
訴要件。其上訴違背法律上之程式，應予駁回。
二、幫助施用第二級毒品罪部分：
刑事訴訟法第三百七十六條所列各罪之案件，經第二審判決者，
不得上訴於第三審法院，為該法條所明定。本件原判決撤銷第一
審無罪部分之判決，改判適用刑法第三十條第一項、修正前毒品
危害防制條例第十條第二項，論處上訴人幫助施用第二級毒品罪
刑，核屬刑事訴訟法第三百七十六條第一款所列之罪之案件，既
經原審判決，依上開說明，不得上訴於第三審法院，上訴人猶對
此部分提起上訴，顯為法所不許，應予駁回。
據上論結，應依刑事訴訟法第三百九十五條前段，判決如主文。
中    華    民    國  一○○  年    六    月   十五   日
                      最高法院刑事第十二庭
                          審判長法官  陳  世  淙  
                                法官  陳  東  誥  
                                法官  何  菁  莪  
                                法官  許  錦  印  
                                法官  施  俊  堯  
本件正本證明與原本無異
                                      書  記  官  
中    華    民    國  一○○  年    六    月  二十一  日
                                                     m